## Histograma {#histogram}

Los **histogramas** son uno de los gráficos más comunes para representar una variable continua. Para obtener un histograma del alcance de los mandos en nuestra muestra utilizamos la función `geom_histogram()`: 

```{r}
ggplot(
    data = mandos,
    mapping = aes(x = alcance)
) +
geom_histogram() 
```

Con el siguiente código se mejora el histograma anterior usando intervalos de anchura $5$ (`binwidth=5`), personalizando el color de las barras y añadiendo rótulos a los ejes:

```{r histog, echo=TRUE}
ggplot(
    data = mandos,
    mapping = aes(x = alcance)
) +
geom_histogram(
    binwidth = 5,
    color = "black",
    fill = "#F98D08"
) + 
labs( 
  x = "Alcance (metros)",
  y = "Recuento"
)
```





```{r, echo=FALSE,eval=FALSE,results='hide'}
# densidad
# ggplot(
#     data = datos,
#     aes(
#         x = alcance,
#     )
# ) +
# geom_histogram(
#     aes(y = ..density..),
#     binwidth = 5,
#     colour = "black",
#     fill = "#FF6666"
# ) +
# geom_vline(
#     aes(xintercept=media),
#     color = "red",
#     linetype = "dashed",
#     size = 1
# )    
```
