# Planteamiento del problema {#problem}


:::{.ebox data-latex="{}"}
Una empresa de domótica comercializa un modelo de mandos a distancia para la apertura de puertas de garaje. 

Estamos interesados en investigar el radio de alcance medio de este modelo de mandos, siendo el radio de alcance de un mando la distancia máxima medida en metros a la que el mando consigue abrir la puerta.

La empresa afirma que el radio de alcance medio de sus mandos es superior a $50$ metros.  Se tomó una muestra $100$ mandos y se midió su radio de alcance, con el objetivo de contrastar si los datos recogidos resultan compatibles con la afirmación de la empresa.
:::

Consideremos la variable aleatoria 

:::{.center data-latex=""}
$X =$ radio de alcance de un mando, en metros.  
:::

Nuestro objetivo es investigar el valor del parámetro 
$$
\mu = E(X),
$$
la media o valor esperado de la variable $X$.

En el archivo enlazado a continuación se registran los radios de alcance de los  $100$ mandos analizados:  [mandos.csv](https://drive.google.com//uc?export=download&amp;id=1RGAPpTJJnTpj9R4jpZ5TO3u1t1RUgkJK). En el resto de la práctica se asume que el archivo `mandos.csv` está ubicado en un directorio de nombre `data` dentro del directorio en el que se encuentre el archivo `.Rmd` con el código.


En esta práctica exploraremos qué conclusiones o inferencias podemos realizar sobre el parámetro desconocido $\mu$, a partir de las $100$ mediciones realizadas. 

***

Comenzamos cargando el paquete `tidyverse` para tener acceso a todas las funciones que usaremos:

```{r}
library("tidyverse")
```

***

Importamos  los datos del problema con la instrucción
```{r}
mandos <- read_csv("data/mandos.csv")
```
que creará la hoja de datos `mandos` con los contenidos del archivo ` mandos.csv`.



Al visualizar el objeto `mandos` recién creado (desde la pestaña Environment) verás que  tiene una única variable, de nombre `alcance`, en la que se registra el radio de alcance medido para cada uno de los $100$ mandos analizados. 

