## Cuantiles {#quantiles}



Dadas $n$ observaciones $x_1$, $x_2$, $\dots$, $x_n$ de una variable aleatoria continua $X$ y  un valor $\alpha$ entre $0$ y $1$, se define el **cuantil de orden $\alpha$** de dichas observaciones como el valor que, en la secuencia ordenada de valores de menor a mayor, queda situado de forma que divide la muestra en dos partes,  dejando por debajo una fracción o proporción $\alpha$ de los valores. 


Por ejemplo, el cuantil de orden $0.1$, posicionado en la secuencia ordenada de valores, dejaría al $10\%$ de las observaciones por debajo y al $90\%$ restante por arriba. 



Como casos particulares de cuantiles tenemos los **cuartiles**:

* El **primer cuartil** es el cuantil $0.25$, esto es, el valor que deja por debajo el $25\%$ de los datos (y por arriba el $75\%$ restante).

* El **segundo cuartil** o **mediana** es el cuantil $0.5$, o lo que es lo mismo, el valor que deja por debajo el $50\%$ de los datos (y por arriba el otro $50\%$).

* Y el **tercer cuartil** es el cuantil $0.75$, es decir el valor que deja por debajo el $75\%$ de los datos (y por arriba el $25\%$ restante). 


Calculamos el primer cuartil, la mediana, y el tercer cuartil de nuestra muestra con la siguiente instrucción:

```{r, results='markup'}
quantile(mandos$alcance, probs=c(0.25,0.5,0.75))
```

```{r, include=FALSE}
qs <- .Last.value
```

El primer cuartil resulta ser $`r qs[1]`$, la mediana $`r qs[2]`$, y el tercer cuartil $`r qs[3]`$. Veamos por ejemplo cómo se ha obtenido el valor $`r qs[2]`$ para la mediana, que deja el $50\%$ de los datos por debajo y la otra mitad por arriba. En primer lugar ordenamos nuestros datos, de menor a mayor, con la orden:


```{r}
sort(mandos$alcance)
```


```{r, include=FALSE}
sorted <- .Last.value
```
En la salida del comando anterior verás que:

*  El dato que ocupa la posición $50$ en la secuencia de valores ordenados, es  $`r sorted[50]`$ (recuerda que tienes que fijarte en los números entre corchetes al principio de cada línea de la salida para saber qué posición ocupa cada dato). Este valor deja $49$ valores por debajo, y $50$ por arriba.  

* Y el dato que ocupa la posición $51$,  es $`r sorted[51]`$.  Deja $50$ valores por debajo y $49$ por arriba. 

Así, ni $`r sorted[50]`$ (posición $50$), ni $`r sorted[51]`$ (posición $51$), dejan justo la mitad de los datos por debajo y la otra mitad por arriba.
La posición ideal para la mediana sería la posición $50.5$. Por esta razón, el cálculo que hace `r R()` para obtener la mediana es 
$$
\frac{`r sorted[50]`+`r sorted[51]`}{2}=`r (sorted[50]+sorted[51])/2`,
$$
la media aritmética entre el dato de la posición $50$ y el  de la posición $51$.
